【裁判字號】    98,家聲,343
【裁判日期】    980924
【裁判案由】    聲請更改姓氏
【裁判全文】
臺灣臺南地方法院家事裁定             98年度家聲字第343號
聲  請  人  甲○○
上聲請人聲請變更子女姓氏事件，本院裁定如下：
    主  文
聲請駁回。
聲請程序費用新臺幣壹仟元由聲請人負擔。
    理  由
一、按有下列各款情形之一，且有事實足認子女之姓氏對其有不
    利之影響時，父母之一方或子女得請求法院宣告變更子女之
    姓氏為父姓或母姓：(一)父母離婚者。(二)父母之一方或雙方死
    亡者。(三)父母之一方或雙方生死不明滿三年者。(四)父母之一
    方曾有或現有未盡扶養義務滿二年者，民法第1059條第5項
    定有明文。惟前開所稱「有事實足認子女之姓氏對其有不利
    之影響」者，係指就已發生之原因事實，在客觀上足認子女
    之姓氏對其有不利之影響者而言，若僅憑當事人主觀臆測，
    而認子女之姓氏對其有不利影響之虞，則非該條項所稱之「
    有事實足認子女之姓氏對其有不利之影響」。
二、本件聲請意旨略以：聲請人之父親雷詠傑前與聲請人之母親
    江阿銀贅婚，依聲請人之父母親當時約定聲請人從母姓「江
    」，聲請人於就讀高中前之姓氏為「江」，後來不知出於何
    種原因，聲請人之父親將聲請人之姓氏改為從父姓「雷」，
    嗣聲請人之父親雷詠傑於二、三年前過世，聲請人之父親雷
    詠傑過世前均與聲請人及江阿銀同住，且其在世時並沒有不
    顧家庭責任，然因聲請人之母親江阿銀之家族無後，家室無
    人繼承香火，為此，聲請人實有改從「江」姓之必要，爰依
    法聲請准予變更聲請人甲○○之姓氏變更為從母母姓「江」
    等語。
三、經查：聲請人之父親雷詠傑前與聲請人之母親江阿銀贅婚，
    依其父母親當時之約定，聲請人原姓江，後聲請人改從父姓
    「雷」，而聲請人之父雷詠傑過世前均與聲請人及江阿銀同
    住，及雷詠傑現已過世等事實，此據聲請人陳述明確，並據
    聲請人提出戶籍謄本1份為證，復經證人即聲請人之母親江
    阿銀到庭證以：「（之前夫妻有無同住？）有，到過世前我
    們都有同住，我先生是入贅我家，當時不確定是否會只生下
    聲請人一人，所以聲請人叫做江雷耀從雙姓，後來才改成甲
    ○○。」等語，上開事實堪以認定；又查，聲請人主張其現
    有姓氏對其有不利之影響，主要係以聲請人之母親江阿銀之
    家族無後，家室無人繼承香火為聲請之依據，惟聲請人之父
    親雷詠傑過世前均與聲請人及江阿銀同住，且雷詠傑在世時
    並無不負家庭責任或未盡扶養義務之情事，此經聲請人到庭
    陳述明確，有本院訊問筆錄在卷可佐，則於聲請人父親確曾
    盡為人父之責任之情形下，聲請人父親對聲請人自無不當行
    為，是聲請人從父姓，難認對聲請人有何不利影響可言；且
    聲請人以繼承其母一家之香火為本件聲請之主要理由，然聲
    請人此一主張，乃係從其母之利益為出發點，並非以子女之
    利益為考量，而縱使聲請人維持現有姓氏，足致其母親一家
    無法延續香火，此對聲請人利益，仍難認有何不利影響；此
    外，聲請人就現有姓氏對其有不利影響，亦未見提出相關證
    據以供本院審酌，綜上，聲請人主張之上開原因事實，在客
    觀上尚難認定其現有姓氏對其有何不利之影響，致有變更為
    母姓之必要，則本件聲請人主張其為傳承母系家族香火而欲
    從母姓，實難認已合於民法第1059條第5項之規定。故聲請
    人聲請變更其之姓氏為母姓，依前開說明，即有未合，應予
    駁回。
四、依非訟事件法第21條第1項、第24條第1項，裁定如主文。
中    華    民    國    98    年    9     月    24    日
                  家事法庭法  官  林富郎
以上正本係照原本作成。
如對本裁定抗告須於裁定送達後10日內向本院提出抗告狀，並應
繳納抗告費新台幣1000元整。
中    華    民    國    98    年    9     月    24    日
                          書記官  劉毓如


司法院資訊處製作；財團法人民間司法改革基金會備份。
